【裁判字號】    98,交聲,884
【裁判日期】    980331
【裁判案由】    聲明異議
【裁判全文】
臺灣臺中地方法院交通事件裁定     98年度交聲字第884號
原處分機關  交通部公路總局臺中區監理所
異  議  人
即受處分人  甲○○
上列受處分人因違反道路交通管理處罰條例案件，對於交通部公
路總局臺中區監理所民國98年3月3日所為之裁決（中監違字第裁
60－GE0000000號裁決書），聲明異議，本院裁定如下：
    主    文
異議駁回。
    理    由
一、原處分機關略以：受處分人甲○○駕駛車號M5－1272號自用
    小客車，於民國97年12月20日上午11時30分許，在臺中市○
    ○○路、信義路口處，因「駕車肇事，無人受傷而未依規定
    處置逃逸」違規，經臺中市警察局第一分局依違反道路交通
    管理處罰條例第62條第1項舉發。該所經查違規屬實，遂於9
    8年3月3日以中監違字第裁60－GE0000000號裁決書裁處受處
    分人罰鍰新臺幣3000元，吊扣駕駛執照1個月，並施以道安
    講習，逾期則依裁決書處罰主文規定裁處，於法並無不合等
    語。
二、受處分人異議意旨略以：異議人即受處分人甲○○所駕駛車
    號M5－1272號車，係直行忠明南路，為幹道車，而對方車號
    8228－HY車由明義街口左轉，為支線道，監視器可證明係車
    號8228－HY車欲左轉擦撞到其車。而依道路交通安全規則第
    102條規定：行駛無號誌或號誌故障而無交通指揮人員之交
    岔路口時，支線道車應暫停讓幹線道車先行。另外道路交通
    管理處罰條例第62條規定：汽車駕駛人駕駛汽車肇事，無人
    受傷或死亡而未依規定處置者，處新臺幣1千元以上3千元以
    下罰鍰。依其上開陳述，其車號M5－1272號車為受害車輛，
    為何開罰3千元？請有關單位研讀法律。另警員吳政欣於日
    前補登違規事實為駕車肇事無人受傷而未依規定處置「而逃
    逸」，明顯與事實不符。爰依法聲明異議等語。
三、按發生道路交通事故，駕駛人或肇事人不得任意移動肇事車
    輛及現場痕跡證據，但無人傷亡且車輛尚能行駛，應先標繪
    車輛位置及現場痕跡證據後，將車輛移置不妨礙交通之處所
    ；並應先通知警察機關，但無人受傷或死亡且當事人當場自
    行和解者，不在此限，道路交通事故處理辦法第3條第4款、
    第5款定有明文。復按汽車駕駛人駕駛汽車肇事，無人受傷
    或死亡而未依規定處置者，處新臺幣1千元以上3千元以下罰
    鍰；逃逸者，並吊扣其駕駛執照1個月至3個月；又汽車駕駛
    人違規肇事受吊扣駕駛執照處分者，應接受道路交通安全講
    習，道路交通管理處罰條例第62條第1項、第24條第1項第1
    款分別定有明文。另按汽車駕駛人駕駛汽車肇事，無人受傷
    或死亡而未依規定處置逃逸，期限內繳納或到案聽候裁決者
    ，處罰鍰新臺幣3千元，並吊扣駕駛執照1個月及施以道路交
    通安全講習，違反道路交通管理事件統一裁罰基準表亦有規
    定。
四、經查：
(一)、受處分人甲○○駕駛車號M5－1272號自用小客車，於97年12
    月20日上午11時30分許，在臺中市○○○路、信義路口處，
    與車號8228－HY自小客車發生擦撞而無人受傷或死亡，受處
    分人於該交通事故發生後隨即駕車離開現場等情，業據受處
    分人自承在卷，並有臺中市警察局第一分局98年2月11日中
    分一交字第0980001964號函、臺中市警察局舉發違反道路交
    通管理事件通知單影本各1份在卷可稽。
(二)、按所謂「肇事逃逸」，祇以行為人有駕駛動力交通工具肇事
    而逃逸之事實為已足，至行為人之肇事有否過失，則非所問
    （最高法院91年度台上字第3776號判決意旨參照），況車禍
    肇事之雙方當事人，在未經釐清責任之前，究竟孰有過失？
    通常係雙方各執一詞。故為釐清雙方肇事責任歸屬，上開道
    路交通事故處理辦法第3條第4款、第5款即明定：肇事人或
    駕駛人不得任意移動肇事車輛及現場痕跡證據，並應先通知
    警察機關到場處理。換言之，汽車駕駛人一旦發生交通事故
    ，除於無人受傷或死亡且當事人當場自行和解之情形外，即
    不得任意移動車輛及現場痕跡證據，並應先通知警察機關處
    理。倘若有任意駕車離開現場之情形，即屬肇事逃逸之行為
    。
(三)、又參諸道路交通管理處罰條例第62條第1項後段規定之立法
    本旨，在於道路交通事故發生後，應即時採取必要之措施，
    以防損害範圍之擴大。蓋如駕駛人於肇事後，隨即駕車逃離
    現場，不僅使肇事責任認定困難，更可能使被害人求償無門
    。而本件受處分人對於其駕車發生交通事故之事實既有認識
    ，進而決意擅自駛離現場，自係肇事逃逸。
五、綜上所述，受處分人確有駕駛汽車肇事，無人受傷或死亡而
    未依規定處置逃逸之行為。受處分人係於期限內到案申訴及
    聽候裁決，則原處分機關據以援引道路交通管理處罰條例第
    62條、違反道路交通管理事件統一裁罰基準表規定，對於受
    處分人裁處罰鍰新臺幣3千元，並吊扣駕駛執照1個月及施以
    道路交通安全講習，核無違誤。是受處分人之聲明異議為無
    理由，應予駁回。
六、據上論斷，應依道路交通管理處罰條例第87條第2項，道路
    交通案件處理辦法第19條，裁定如主文。
中    華    民    國    98    年     3    月    31    日
                  交通法庭    法  官  簡源希
以上正本證明與原本無異。
如不服本裁定，應於收受送達後5日內向本院提出抗告狀。（應
附繕本）
                              書記官  黃雅青
中    華    民    國    98    年     3    月    31    日


司法院資訊處製作；財團法人民間司法改革基金會備份。
